【裁判字號】    95,訴,4436
【裁判日期】    970424
【裁判案由】    損害賠償
【裁判全文】
臺灣高雄地方法院民事判決              95年度訴字第4436號
原      告  乙○○
被      告  丙○○
上列當事人間請求侵權行為損害賠償事件，原告提起刑事附帶民
事訴訟（95年度交簡附民字第168 號），經刑事庭移送前來，本
院於民國97年4 月10日言詞辯論終結，判決如下：
    主  文
被告應給付原告新台幣參拾壹萬壹仟肆佰壹拾玖元及自民國九十
五年九月二十八日起至清償日止，按年息百分之五計算之利息。
訴訟費用由被告負擔。
本判決得假執行。
    事實及理由
一、按附帶民事訴訟經移送或發回、發交於民事庭後，應適用民
    事訴訟法，刑事訴訟法第490 條定有明文。本件原告係於被
    告犯過失傷害罪嫌之刑事案件審理中，提起附帶民事訴訟請
    求侵權行為損害賠償事件，業經本院刑事庭裁定移送民事庭
    審理（95年度交簡附民字第168 號），本院民事庭自應適用
    民事訴訟法之相關規定審理本案。次按，訴狀送達後，原告
    不得將原訴變更或追加他訴，但請求之基礎事實同一者，不
    在此限，民事訴訟法第255 條第1 項第2 款定有明文。查原
    告起訴時，原聲明被告應給付原告1,096,050 元，嗣附帶民
    事起訴狀繕本送達後，撤回其中機車維修費2,600 元之請求
    ，復又追加該部分之請求。其追加部份係基於同一侵權行為
    事實，揆諸前揭規定，其訴之追加應予准許，先予敘明。
二、原告起訴主張：被告於民國95年1月25日下午8時許，騎乘車
    牌號碼ZGY-782 號輕型機車，沿高雄市○鎮區○○路由東往
    西方向行駛，本應注意汽車在雙向2 車道行駛時，應在遵行
    車道內行駛，且駕駛人應注意車前狀況，隨時採取必要之安
    全措施，而依當時天候晴、夜間有照明、柏油路面乾燥、無
    缺陷或其他障礙物、視距良好，並無不能注意之情事，被告
    竟疏未注意而在忠誠路由西往東方向之快車道上逆向行駛，
    駛至上開路段271 號前時，原告適騎乘車牌號碼WAM-282 號
    輕型機車沿同路段由西往東方向行駛至該處，見狀閃煞不及
    ，原告所騎機車右前車頭與被告所騎機車右前車頭發生撞擊
    ，原告因而人車倒地，受有左側鎖骨骨折、右側外腳踝骨折
    等傷害，被告前開過失傷害之侵權行為，致原告支出生活調
    養費用220,000 元、機車維修費用2,450 元（機車維修工資
    875 元、材料費1,575 元）、安全帽鏡片150 元及14個月薪
    資損失210,000 元（每月15,000元），且受有精神上痛苦，
    爰依侵權行為之法律關係，請求被告賠償上開損害及精神慰
    撫金663,450 元等語。並聲明：被告應給付原告1,096,050
    元，及自附帶民事訴訟起訴狀繕本送達翌日起至清償日止，
    按年息百分之5 計算之利息。
三、被告則以：車禍發生前伊雖曾逆向行駛，但車禍發生時伊已
    經把機車停放在路邊慢車道上，離開車子正要進入屋內拜拜
    ，是原告自己撞到伊機車的。又原告本身有骨質疏鬆症，且
    開過刀，其所受之身體傷害並非與被告機車撞擊所致。原告
    請求營業損失部分，因原告業已退休，此部分之請求應無理
    由；生活調養費20萬元部分，原告請求過高，且無單據可資
    證明；機車修理費應扣除折舊，精神慰撫金部分，原告請求
    過高等語為辯，並聲明：原告之訴駁回。
四、不爭執事項：
  (一)兩造於95年1 月25日下午8 時許，騎乘機車於高雄市○鎮區
    ○○路271 號前發生碰撞，原告並因此受有左側鎖骨骨折、
    右側外腳踝骨折等傷害。
  (二)原告所有車牌號碼WAM-282 號輕型機車及安全帽因系爭車受
    損，原告支出維修費用2,450 元（機車維修工資875 元、材
    料費1,575元）、安全帽鏡片150 元。
五、本件爭點：
  (一)被告就系爭車禍之發生有無過失？被告是否應負損害賠償責
    任？
  (二)原告得請求之損害賠償金額為何？
六、得心證理由：
  (一)被告就系爭車禍之發生有無過失？被告是否應負損害賠償責
    任？
    1.原告主張被告騎乘機車於上開路段逆向行駛，致原告騎乘
      機車行經該處見狀避煞不及與之發生擦撞，因而人車倒地
      受有傷害，被告有過失傷害之侵權行為等情，被告否認之
      ，並以前揭情詞為辯，經查：
    (1)被告於95年1 月25日高雄市政府警察局交通大隊警員詢問
      時自陳：伊於系爭車禍發生前，騎乘機車沿忠誠路西向東
      快車道逆向行駛直行（由東向西行駛），至肇事地伊看到
      原告時就停車，原告騎乘機車，沿同一快車道西向東方向
      直行至伊正前方，原告騎乘之機車右前車頭與伊機車右前
      側車身碰撞等事實（本院卷第47頁），核與原告主張：伊
      當時順向騎車，該路的慢車道上停了1 部轎車，伊為了閃
      避該轎車，往左邊騎在快車道上，被告騎機車突然過來，
      伊沒有看到，車頭右邊與被告車頭右邊對向相撞，伊人車
      倒地，被告車子沒有倒地，是往旁邊偏，靠在轎車上等情
      大致相符。證人即到場處理之警員王建益亦於本院95年度
      交簡上第285 號刑事案件（下稱刑事案件）審理時到庭證
      稱：伊到現場時看到被告的機車停在快車道上，被告說她
      的機車（發生車禍後）沒有移動過，並說她是東向西行駛
      ，逆向騎在快車道上，看到告訴人的車她有停車，後來2
      部車的右前車頭碰撞，被告還說她有受傷，所以伊依照被
      告所說的內容（撞傷部位在右手右腳）寫在紀錄表上等語
      （刑事案件卷第36頁）。本院審酌證人王進益係據報到場
      處理本件交通事故之警員，其依法執行職務，要無故意為
      不利於被告之陳述之必要，故其證詞應可採信。此外，並
      有道路交通事故現場圖、調查報告表（一）、（二）、高
      雄市○○○○○道路交通事故談話紀錄表2 份、照片12
      張（本院卷第44至54頁），足見，被告確於上開時、地，
      因逆向行駛，所騎機車右前車頭與由原告所騎、對向駛來
      之機車右前車頭發生撞擊。
    (2)被告雖又辯稱：車禍發生時伊已經把機車停放在路邊慢車
      道上，人不在車上，正要進入屋內拜拜云云，惟被告上開
      抗辯不僅與其於95年1 月25日警詢時所述情節不符，且從
      現場照片觀之（本院卷第54頁），被告機車放位置旁有停
      放1 部自用小客車，該車車身有凹陷之情形，足見被告之
      車輛確實有向左傾倒碰撞路旁之自用小客車。又該自用小
      客車已經臨近快慢車道分線停放，並無多餘空間可供被告
      停放，被告抗辯其將機車停放於慢車道內，顯與事實不符
      。
    (3)原告因系爭車禍，受有左側鎖骨骨折、右側外腳踝骨折等
      傷害，有長庚紀念醫院高雄分院診斷證明書1 份在卷可考
      （交簡附民卷第9 頁），堪認屬實。被告辯稱原告本身患
      有骨質疏鬆症云云，然並未提出證據證明之，自難遽採。
    (4)按汽車在雙向2 車道行駛時，應在遵行車道內行駛，且駕
      駛人應注意車前狀況，隨時採取必要之安全措施，道路交
      通安全規則第97條第1 款、第94條第3 項分別定有明文。
      被告騎乘機車逆向行駛致與原告發生本件系爭車禍，致原
      告受有左側鎖骨骨折、右側外腳踝骨折等傷害，被告就上
      開車禍之發生顯有過失，且其過失行為使原告受傷，被告
      之過失行為與原告之受傷結果間，具有相當因果關係。綜
      上所述，被告應就原告因其過失侵權行致原告所受損害，
      負損害賠償責任。
  (二)原告得請求之損害賠償金額為何？
    按因故意或過失，不法侵害他人之權利者，負損害賠償責任
    。汽車、機車或其他非依軌道行駛之動力車輛，在使用中加
    損害於他人者，駕駛人應賠償因此所生之損害。不法侵害他
    人之身體或健康者，對於被害人因此喪失或減少勞動能力或
    增加生活上之需要時，應負損害賠償責任。不法侵害他人之
    身體、健康、名譽、自由、信用、隱私、貞操，或不法侵害
    其他人格法益而情節重大者，被害人雖非財產上之損害，亦
    得請求賠償相當之金額。民法第184 條第1 項前段、第191
    條之2 、第193 條第1 項、第195 條第1 項前段分別定有明
    文。查被告因過失不法侵害原告，既如前述，依法自應負賠
    償責任。茲就被告請求賠償之各項金額是否准許，分述如後
    ：
    1.生活調養費：
      原告主張其因系爭車禍受傷而之出生活調養費220,000 元
      ，然其並未提出支出此部分費用之證據及其內容，尚難認
      其是否實際支出，及是否係其因受傷所必要之支出，原告
      此部份主張，自無可採。
    2.機車及安全帽修理費：
      按損害賠償之目的，在填補所生之損害，其應回復者非原
      來狀態，而係應有狀態；物被毀損時，被害人除得依民法
      第196 條請求賠償外，並不排除民法第213 條至第215 條
      之適用。依民法第196 條請求賠償物被毀損所減少之價額
      ，得以修復費用為估定之標準，但以必要者為限（例如：
      修理材料以新品換舊品，應予折舊），最高法院79年台上
      字第2130號裁判意旨及最高法院77年5 月17日第9 次民庭
      會議決議可資參照。是損害賠償既係在填補被害人所受之
      損害，使其回復應有狀態，並不使之另外受利，故被害人
      修理材料以新品換舊品者，自應予以折舊。本件原告主張
      為修復系爭車輛，支出材料費1,575 元、工資875 元、安
      全帽鏡片150 元之事實，業據提出免用統一發票收據2 紙
      為證（附民卷第8 頁），並經本院依職權函詢甲○○○○
      確認無訛，亦有該車業行收據1 紙為憑，被告對此亦不爭
      執。又系爭車輛係82年10月出廠，有型車執照影本在卷可
      按（本院卷第40頁），算至95年1 月25日本件車禍發生時
      ，系爭車輛使用期間已有12年2 月，依行政院於79年1 月
      12日修正發布之固定資產耐用年數表，機器腳踏車之耐用
      年數為3 年，採平均法計算折舊，每年折舊率為333/1000
      ，而原告以全新之材料更換於系爭車輛，應扣除材料之折
      舊額，惟系爭車輛於車禍發生時已超過使用年限，故原告
      機車之零件材料已完全折舊，其殘價為394 元（依據營利
      事業所得稅查核準則第95條第7 項就折舊部分之規定，計
      算式：殘價＝取得成本/ （耐用年數+1），即1,575/（3+
      1） ＝394） ，再加上原告機車修理工資875 元，原告得
      請求之機車修理費用為1,269 元。另原告請求安全帽鏡
      片150 元部份，被告並不爭執，則原告請求機車修理費用
      1,269 元及安全帽鏡片150 元為有理由，應予准許，原告
      逾此部分之請求則無理由，不應准許。
    3.薪資損失部分：
      原告主張其於事發前擔任從事水果零售業，每月收入約15
      ,000 元 ，其因本件車禍導致14個月無法工作，受有薪水
      減少210,000 元之損失等語，惟為被告所否認。然證人楊
      介民到庭證稱：伊在菜市場賣蔬果，原告退休後幫忙伊載
      運水果，伊會支付原告薪資，平均一個月15,000元，被告
      於因系爭車禍受傷後即未繼續幫忙等語（本院卷第22頁）
      ，原告主張其因系爭車禍而不能工作受有薪資損失每月15
      ,000 元 ，應可採信。又原告因系爭車禍，受有左側鎖骨
      骨折、右側外腳踝骨折等傷害，有長庚紀念醫院高雄分院
      診斷證明書1 份在卷可考（交簡附民卷第9 頁），該院96
      年7 月25日（96）長庚院高字第671033號函亦謂：原告於
      95 年9月22骨科門診回診時，鎖骨骨折部分尚未癒合，仍
      有不適，若執行搬運及榨果汁等工作，評估仍力有未怠。
      中醫門診追蹤至96年5 月8 日，仍感肩部不適。至96年7
      月17日骨科回診，未提及肩部不適之症狀，推估應可恢復
      工作（本院卷第66頁）。足認原告自95年1 月25日發生車
      禍後至96年7 月25日，共計約18個月無法工作而受有薪資
      損失，原告請求14個月不能工作之薪資損失（每月薪資15
      ,000 元）210,000元，尚無不合，應予准許。
    4.精神慰撫金部分：
      按精神慰撫金之酌定，除原告所受之傷害程度外，尚應審
      酌兩造之身份地位、學識經歷、財產狀況及原告痛苦程度
      等節以定之。查原告為國中肄業，於是系爭車禍發生前幫
      人載運水果、榨果汁的工作，月薪約18,000元，名下有土
      地4 筆、房屋1 棟及多筆投資，財產總額為4,139,851 元
      被告為高職肄業，目前任職於證券公司，月薪約30,000元
      名下無土地、房屋等不動產，業據兩造分別陳明在卷（本
      院卷第37、114 頁），並有稅務電子閘門財產所得調件明
      細表附卷可稽（本院卷第30至34頁），本院復斟酌原告因
      此事故受有左鎖骨骨折、右外踝骨折，住院2 天，於95年
      2 月7 日採左鎖骨八字肩帶保守治療及右小腿石膏固定，
      於95年3 月28日回診時拆除石膏等情（見財團法人長庚紀
      念醫院高雄分院96年2 月1 日96長庚院高字第613103號函
      ，本院卷第29頁）等情狀，認原告主張之精神慰撫金應以
      100,000 元為適當，餘此範圍之請求尚屬無據。
    4.據上，原告得請求被告賠償之數額為311,419 元（1,269
      ＋150＋210,000＋100,000）
七、綜上所述，原告因被告駕車過失傷害之不法侵權行為，受有
    支出機車及安全帽修理費、薪資損失及精神上痛苦等損害，
    從而，原告依侵權行為之法律關係，請求被告給付311,419
    元，及自附帶民事訴訟起訴狀繕本送達翌日即94年9 月28日
    起至清償日止，按年息百分之5 計算之利息，洵屬正當，應
    予准許；至其逾此範圍之請求，即非有據，應予駁回。
八、本件原告勝訴部分，所命給付之金額未逾500,000 元，依民
    事訴訟法第389 條第1 項第5 款之規定，爰依職權宣告假執
    行。
九、據上論結，原告之訴為一部有理由，一部無理由，依民事訴
    訟法第79條、第389 條第1 項第5 款，判決如主文。
中    華    民    國    97    年    4     月    24    日
                  民事第一庭    審判長法  官  朱玲瑤
                                      法  官  黃宏欽
                                      法  官  陳宛榆
正本係照原本作成。
如不服本判決，應於送達後20日內，向本院提出上訴狀並表明上
訴理由，如於本判決送達前提起上訴者，應於判決送達後10日內
補提上訴理由書（須附繕本）。
中    華    民    國    97    年    4     月    24    日
                                      書記官  林慧君


司法院資訊處製作；財團法人民間司法改革基金會備份。
